台灣台中地方法院刑事判決　　　　　　　　　　　　九十三年度易字第二三六九號
　　公　訴　人　台灣台中地方法院檢察署檢察官
　　被　　　告　丁○○
右列被告因業務侵占案件，經檢察官提起公訴（九十三年度偵字第一四一七三號），
本院判決如左：
    主  文
丁○○連續意圖為自己不法之所有，而侵占對於業務上所持有之物，處有期徒刑陸月
，如易科罰金，以參佰元折算壹日。
    犯罪事實及理由
一、犯罪事實：丁○○自民國八十四年六月間起，任職乙○○○保險股份有限公司（
    下稱乙○○○公司）北台中分公司崇聖通訊處營業員之職務，負責招攬保險及收
    取客戶之保險費用，為從事業務之人。詎丁○○基於意圖為自己不法所有之概括
    犯意，利用職務之便，於附表一所示之時間，將向如附表一所示保險客戶所收取
    之保險費予以侵占入己，而未將之繳回乙○○○公司，嗣因乙○○○公司之保險
    客戶洪峻德、張玉娟二人向該公司申訴而查悉上情。
二、右揭犯罪事實，業據被告丁○○坦承不諱，並有如附表一所示被害人洪峻德、張
    玉娟、洪正義、王為華、曾國治之申訴書及聲明書、謝錫勳郵政存簿儲金簿明細
    影本（九十三年度發查卷第九頁）在卷可稽，足證被告自白與事實相符，事證明
    確，被告犯行堪以認定。
二、核被告所為，係犯刑法第三百三十六條第二項之業務侵占罪。被告先後多次業務
    侵占犯行，時間緊接，方法相同，觸犯構成要件相同之罪名，顯係基於概括犯意
    為之，應依連續犯之規定論以一罪，惟本院審酌被告犯罪後坦承犯行，且於犯罪
    後已清償所侵占之款項，此業據告訴代理人孫家琪於本院陳述明確，爰不依法加
    重其刑。公訴人起訴事實雖未敘及被告如附表一編號一、三、五所示業務侵占之
    犯行，然該部分與公訴人起訴之附表一編號二、四部分既具有連續犯之裁判上一
    罪關係，已如前述，應為起訴效力所及，本院自應併予審理。爰審酌被告所侵占
    之金額，犯後坦承犯行，已清償侵占之款項等一切情狀，量處如主文所示之刑，
    並諭知易科罰金之折算標準。
三、告訴人追加告訴意旨另略以：被告尚有如附表二所示之業務侵占犯行，因認被告
    此部分亦涉犯業務侵占罪嫌，而與前揭論罪科刑部分有連續犯之裁判上一罪關係
    。惟按刑法上連續犯所謂出於概括犯意，必須其多次犯罪行為，自始均在一個預
    定犯罪計劃內，出於主觀上始終同一犯意之進行，始足當之。若中途另有新犯意
    發生，縱所犯為同一罪名，究非連續其初發之意思，即不能成立連續犯（最高法
    院七十六年度台上字第三四○○號判例、八十九年度台上字第二八二號判決參照
    ）；次按告訴人之告訴，係以使被告受刑事追訴為目的，是其陳述是否與事實相
    符，仍應調查其他證據以資審認（最高法院五十二年度台上字第一三○○號判例
    參照）。訊據被告堅決否認有附表二所示之業務侵占犯行，辯稱：伊不記得羅淑
    芬有將保費交予伊，丙○○部分伊亦無印象收取此部分保費，又甲○○並未將錢
    交給伊，且甲○○已經很久沒繳保費了，所積欠之保費也不止六千多元等語。經
    查：
（一）附表二編號一部分：經查此部分與前揭論罪科刑之附表一編號一部分，已相隔
      三年六個月餘之時間，其犯罪之時間具相當之間隔，足認被告前揭論罪科刑部
      分與此部分，顯非自始在一個預定犯罪計劃內，故此部分與前揭論罪科刑部分
      ，應無連續犯之裁判上一罪關係，自無從併予審理。
（二）附表二編號二部分：經查證人丙○○固於本院證稱：伊確有將如附表二編號二
      所示之保險費用交付予被告等語，然參酌證人丙○○於本院另證稱：伊於九十
      二年中旬即發現九十一年交付予被告之保險費遭侵占，惟其仍連同九十二年之
      保費一併於九十二年間交付予被告，又伊係於九十三年六月，因乙○○○公司
      之李先生向伊提及被告尚有薪資可供扣抵，方至乙○○○申訴被告侵占保費等
      語觀之（本院卷第四十八、四十九頁），若被告苟確有侵占丙○○九十一年之
      保險費用，衡情證人丙○○應無再將九十二年應繳之保費甚而併同九十一年欠
      繳之保費一併交付予被告之可能，又證人丙○○所稱遭侵占之款項達七萬七千
      餘元，具相當之金額，苟被告確有侵占丙○○款項情事，何以證人丙○○竟迨
      至九十三年六月間，始被動的向乙○○○公司正式提出申訴，復參以證人丙○○於本院亦證稱：「（問：你何時告訴乙○○○公司你有繳費給被告，而被告
      未繳給公司？）我當時先詢問乙○○○收費員，九十一年的保費是否他收取，
      他說不是他收的，可能是向你招攬保險的人收取，或是經理收取，我就去電公
      司詢問被告收取保險費的情形，所以我並未向公司反應前開事項」等語（本院
      卷第四十九頁），足見證人丙○○於事發之初並未能確認該保險費究係繳交予
      何人。此外，此部分除證人丙○○之指述外，復無其它積極證據足佐，揆諸前
      揭說明，被告此部分犯罪尚屬不能證明。
（三）附表二編號三部分：證人甲○○固於本院證稱：伊因欠繳保費，聽從被告之建
      議，認應先繳交幾期欠繳之保費，保險方不致中斷，故確有將如附表二編號三
      所示之保險費交付予被告等語。惟查，證人甲○○自九十一年三月起，即未依
      約繳付保險費用，其每月自動墊繳之金額約二千三百一十九元，此有乙○○○
      公司欠款、還款紀錄表一份在卷可按（本院卷第六十一至六十三頁），則證人
      甲○○於九十二年十月間，即其證稱繳付被告三期保險費之時，所積欠之保費
      已有十餘期，顯非繳付三期保險費即足，是證人甲○○所稱繳付積欠之保費以
      免保險失效一節已有所疑。另查證人甲○○於九十年十二月十日至九十一年二
      月九日，另有因積欠保費而自動墊繳三期保費，且此部分所欠繳之保費，於九
      十一年二月二十六日亦繳付共六千九百五十七元（含利息），此有前揭紀錄表
      可參，參以證人甲○○於本院亦證稱：伊僅記得係於九十二年間之不詳月份交
      付此筆費用予被告等語（本院卷第八十一頁），是證人甲○○所稱前曾補繳保
      費一節，亦或有誤認混淆之可能。此外，此部分除證人甲○○之指述外，復無
      其它積極證據足佐，揆諸前揭說明，被告此部分犯罪亦屬不能證明。
（四）綜上所述，前揭追加告訴部分或與起訴部分無連續犯之關係，或係犯罪無法證
      明，從而本院無從併予審理，應由檢察官另行處理。
據上論斷，應依刑事訴訟法第二百九十九條第一項前段，刑法第五十六條、第三百三
十六條第二項、第四十一條第一項前段，罰金罰鍰提高標準條例第一條前段、第二條
，判決如主文。
中      華      民      國    九十四    年      一      月    二十四    日
                              台灣台中地方法院刑事第二庭
                                  審判長  法官   蔡  名  曜
                                          法官   蔡  美  華
                                          法官   郭  書  豪
右正本證明與原本無異。
如不服本判決，應於判決送達後十日內向本院提出上訴狀，上訴於臺灣高等法院臺中
分院( 須附繕本 )。
                                    書記官
中      華      民      國    九十四    年   一      月    二十四    日
附錄法條
中華民國刑法第三百三十六條
 (公務公益侵占罪、業務侵占罪)
對於公務上或因公益所持有之物，犯前條第一項之罪者，處一年以上七年
以下有期徒刑，得併科五千元以下罰金。
對於業務上所持有之物，犯前條第一項之罪者，處六月以上五年以下有期
徒刑，得併科三千元以下罰金。
前二項之未遂犯罰之。
附表一
┌──┬───────┬────────────┬───────────┐
│編號│保戶姓名      │      侵占日期          │侵占金額（新台幣）    │
├──┼───────┼────────────┼───────────┤
│一  │洪正義        │九十一年十二月三十日    │二萬四千元            │
├──┼───────┼────────────┼───────────┤
│二  │洪峻德        │九十二年二月二十三日    │九千零七十五元        │
├──┼───────┼────────────┼───────────┤
│三  │王為華        │九十二年三月一日        │一萬八千二百四十一元  │
├──┼───────┼────────────┼───────────┤
│四│張玉娟        │九十二年九月四日        │六萬一千元            │
├──┼───────┼────────────┼───────────┤
│五  │曾國治        │九十二年八月二十二日    │一萬三千六百四十四元  │
│    │              │九十三年三月十日        │一萬三千六百四十四元  │
└──┴───────┴────────────┴───────────┘
附表二
┌──┬───────┬────────────┬───────────┐
│編號│保戶姓名      │      侵占日期          │侵占金額（新台幣）    │
├──┼───────┼────────────┼───────────┤
│一  │羅淑芬        │八十八年六月十日        │二萬一千六百元        │
│    │              │                        │一萬一千七百六十四元  │
├──┼───────┼────────────┼───────────┤
│二  │丙○○        │九十一年五月中          │七萬七千八百五十元    │
├──┼───────┼────────────┼───────────┤
│三  │甲○○        │九十二年十月            │六千九百五十七元      │
└──┴───────┴────────────┴───────────┘
